【裁判字號】    99,簡,97
【裁判日期】    991008
【裁判案由】    就業服務法
【裁判全文】
臺中高等行政法院判決
                                        99年度簡字第97號
原      告  嘉慧國際有限公司
代  表  人  甲○○
被      告  彰化縣政府
代  表  人  丙○○
訴訟代理人  己○○
上列當事人間因就業服務法事件，原告不服行政院勞工委員會中
華民國99年5月7日勞訴字第0990000430號訴願決定，提起行政訴
訟。本院判決如下︰
    主文
訴願決定及原處分均撤銷。
訴訟費用由被告負擔。
    事實及理由
一、事實概要：緣被告以原告之從業人員丁○○、戊○○等2人
    非法媒介於民國（下同）97年1月21日逃逸之印尼籍外國人
    TURMIATI（下稱：T君，護照號碼：R167988）至彰化基督教
    醫院807號病房B床，為非法雇主張阿春從事照顧孫杏坤之工
    作，有違反就業服務法第45條規定之行為，經彰化縣政府警
    察局彰化分局於98年2月13日查獲，並將全案移由被告核處
    ，被告乃以98年11月23日府勞外字第0980283317號裁處書，
    依就業服務法第64條第3項規定，處原告罰鍰新臺幣（下同
    ）10萬元。原告不服，提起訴願，遭決定駁回，遂提起行政
    訴訟。
二、本件原告主張：
  (一)依就業服務法第64條第3項規定之裁處要件，須有原告之受
    僱人或從業人員因執行業務而違反就業服務法第45條規定，
    始足當之，倘違反就業服務法第45條規定情事之人，實際上
    並非原告之員工或其情形非因執行原告交付之業務，即無該
    裁處規定之適用。核戊○○於98年3月17日調查筆錄稱：「
    （問）妳與丁○○於何處共事?（答）我與丁○○皆在持志
    人力仲介集團下共事。」等語，惟依據臺灣苗栗地方法院檢
    察署檢察官對持志集團涉嫌詐欺等案件之調查結果，原告並
    非持志集團所轄之14家公司或分公司，從而，戊○○所稱在
    持志人力仲介集團下共事，非指在原告處共事。又戊○○於
    98年7月8日談話紀錄謂:「（問）請問丁○○和妳是怎麼認
    識的?（答）是在持志集團旗下的嘉慧國際有限公司。在今
    年（即指98年）3月因嘉慧倒了，輾轉到託福國際人力仲介
    有限公司。」、「（問）上開仲介行為是否在你工作時間內
    執行業務所為?（答）是，但是純粹因為想幫忙引進外籍看
    護工而服務性的幫忙找人。」等語。然據查戊○○與丁○○
    認識之時，原告尚未開始營業，其稱與丁○○是在嘉慧國際
    有限公司認識，顯係捏造之詞，與事實不符。再者，原告迄
    今仍正常營運，而戊○○謂98年3月原告倒了，尤屬無稽之
    談。上開情狀，戊○○雖由原告投保勞工保險，然並非原告
    之員工，否則當不至會有上開似是而非，且與事實不符之應
    對。至戊○○所為非法媒介外國人為他人工作之情事，無論
    是否於工作時間內執行業務所為，乃非執行原告交付之業務
    ，自與原告無關。
  (二)又丁○○於98年3月17日之調查筆錄謂：「（問）妳與戊○
    ○於何處共事?（答）我與戊○○皆在持志人力仲介集團下
    共事。」、另於98年7月9日談話紀錄再稱：「（問）妳在持
    志集團下的嘉慧國際有限公司工作了多久?為什麼嘉慧國際
    有限公司沒有幫忙加勞工保險?（答）我在嘉慧國際有限公
    司擔任業務工作約3年了。因為已在漁會加保近10年，不想
    因工作因素而有變動，所以沒加入勞工保險。」等語。惟原
    告並非持志集團旗下之公司或分公司，已見前述。又原告之
    就業服務許可證許可有效期間自97年9月4日至99年9月3日止
    ，從而，丁○○於98年7月9日（距原告許可營業尚不及一年
    ）指述於原告處擔任業務工作約3年，實屬無稽，因其非原
    告之員工，當不可能以原告為投保單位加入勞工保險。至丁
    ○○有上開之不實指控，疑係受承辦人誤導所致，實不足為
    奇。
  (三)再者，持志集團於97年10月30日遭臺灣苗栗地方法院檢察署
    檢察官指揮搜索、扣押後，集團負責人及重要幹部均遭羈押
    禁見，持志集團即面臨瓦解之境，員工薪資及業務獎金均難
    以正常發放，因而各地分公司之業務在副理之主導下，莫不
    存觀望態度，以當時戊○○、丁○○所屬之彰化分公司而言
    ，所屬員（含上開2員）即已隨副理將原所屬客戶（含外籍
    看護工）陸續轉由與託福國際人力仲介有限公司（下稱託福
    公司）簽約，而由託福公司服務並按月收取服務費，且因持
    志集團無法依原約定給付新件獎金，而將新件亦併交託福公
    司辦理，以便於領取獎金。是戊○○及丁○○於98年2月29
    所為之非法媒介行為，應屬渠等為維護所招攬之新件之相關
    作為，故以之強認係為原告執行業務之行為，誠屬率斷等情
    。並聲明求為判決撤銷訴願決定及原處分。
三、被告則以：
  (一)經被告向勞工保險局查證戊○○於97年11月11日由原告公司
    投保並於98年3月9日退保。再據丁○○98年7月9日談話紀錄
    中表示：「我在嘉慧國際有限公司擔任業務工作約3年了，
    因為已在漁會加保10年，不想因工作因素而有變動，所以沒
    加入勞工保險。」、於98年3月17日調查筆錄，問：「被警
    方查獲於98年2月在彰化市彰化基督教醫院870病房B床看護
    孫杏坤的外勞寧熙，妳是否認識？」，答：「我認識，該外
    勞寧熙是我引薦給同事戊○○．．．，再由戊○○介紹給雇
    主張阿春聘雇的外勞。」，問：「你與戊○○於何處共事？
    」，答：「我與戊○○皆在持志人力仲介集團下共事。」。
    另於98年7月8日戊○○談話紀錄，問：「丁○○和妳是怎麼
    認識的?」答:「是在持志集團旗下的嘉慧國際有限公司。」
    ，問：「上開仲介行為是否你在工作時間內執行業務？」答
    :「是，但是純粹是因為想幫忙引進外籍看護工而服務性的
    幫忙找人。」，於98年3月17日調查筆錄問：「被警方查獲
    於98年2月在彰化市基督教醫院870病房B床看護孫杏坤的外
    勞寧熙，你是否認識？」，答:「我認識，該外勞寧熙是我
    同事丁○○．．．引薦給我我，再由我介紹給雇主張阿春．
    ．．聘雇的外勞。」，問：「你與丁○○於何處共事?」，
    答:「我與丁○○皆在持志人力仲介集團下共事。」此有原
    告上開2位從業人員（戊○○與丁○○）98年3月17日調查筆
    錄、戊○○98年7月8日談話紀錄、丁○○98年7月9日談話紀
    錄及勞工保險局投保紀錄查詢資料影本等附原處分卷可稽，
    被告乃依規定科處原告罰鍰，於法尚無不合。
  (二)依經濟部商業司公司資料顯示，原告於97年3月12日即核准
    設立，且其營業項目即為就業服務業、人力派遣業且為行政
    院勞工委員會所核准之外籍勞工人力特許仲介行業。故於98
    年2月案發時戊○○與丁○○係屬原告之員工，且於執行業
    務時間內執行業務無誤，按就業服務法第45條所謂媒介外國
    人非法為他人工作，係指外國人有因行為人之媒介而非法為
    他人工作之事實為已足，本件外勞T君係戊○○、丁○○之
    媒介行為而非法為雇主張阿春從事病房看護之工作，且柳君
    、顏君2人為媒介行為時，柳君仍由原告為其投保勞工保險
    ，另顏君於上開談話紀錄中亦明確陳述為原告從事業務工作
    ，是柳君、顏君2人確係原告之從業人員至明，原告起訴所
    稱，應屬卸責之詞，則原告之從業人員媒介外勞T君從事工
    作之違法事實，洵勘認定等語，資為抗辯。並聲明求為判決
    駁回原告之訴。
四、兩造之爭點在於本件媒介外國人為他人工作之丁○○、戊○
    ○等2人是否為原告所屬從業人員之事實認定，經查：
  (一)按「任何人不得媒介外國人非法為他人工作。」、「法人之
    代表人、法人或自然人之代理人、受僱人或其他從業人員，
    因執行業務違反第四十五條規定者，除依前二項規定處罰其
    行為人外，對該法人或自然人亦科處各該項之罰鍰或罰金。
    」固分別為就業服務法第45條及第64條第3項所明定，惟若
    違反就業服務法第45條規定之行為人並非法人之從業人員，
    或非為該法人執行業務者，則尚難依同法第64條3項規定對
    該法人加以裁罰。次按「違反行政法上義務之行為非出於故
    意或過失者，不予處罰。」行政罰法第7條第1項定有明文，
    於94年2月5日立法理由第3點說明謂：「現代民主法治國家
    對於行為人違反行政法上義務欲加以處罰時，應由國家負證
    明行為人有故意或過失之舉證責任，方為保障人權之進步立
    法。」等語在案。又按「當事人主張事實，須負舉證責任，
    倘所提出之證據，不足為其主張事實之證明，自不能認其主
    張之事實為真實。又行政官署對於人民有所處罰，必須確實
    證明其違法之事實。倘不能確實證明違法事實之存在，其處
    罰即不能認為合法。」最高行政法院39年判字第2號著有判
    例。
  (二)經查，本件被告係以訴外人戊○○與丁○○於98年2月間非
    法媒介於97年1月21日逃逸之印尼籍外國人T君至彰化基督教
    醫院807號病房B床，為非法雇主張阿春從事照顧孫杏坤之工
    作，並依上開2人之談話筆錄，遂認該2人為原告之從業人員
    ，對原告裁處10萬罰鍰，固非無據。惟依據丁○○於98年7
    月9日在被告所屬勞工處談話紀錄：「（問）妳在持志集團
    下的嘉慧國際有限公司工作了多久?為什麼嘉慧國際有限公
    司沒有幫忙加勞工保險?（答）我在嘉慧國際有限公司擔任
    業務工作約3年了。因為已在漁會加保近10年，不想因工作
    因素而有變動，所以沒加入勞工保險。」等語，然原告公司
    係於97年3月12日核准設立，有經濟部商業司公司登記資料
    附本院卷第34頁可稽，顯證丁○○所稱已在原告公司擔任業
    務工作約3年云云，為虛偽陳述，自難據以採為丁○○係原
    告所屬從業人員之事實認定。況若丁○○與戊○○均係原告
    所屬從業人員，則依一般經驗法則，無論係丁○○或戊○○
    所經手之業務，均屬為原告利益所為，則丁○○於同日談話
    紀錄謂：「（問）妳怎麼會將TRUIMATI介紹給戊○○轉介給
    張阿春？（答）因為那時候是戊○○手上有客戶需求，我沒
    有，所以我將TRUIMATI轉介紹戊○○」、於98年3月17日彰
    化縣警察局彰化分局八卦山派出所調查筆錄謂：「（問）你
    是否仲介你所認知的外勞熙寧到彰化基督教醫院870病房B床
    看護孫杏坤？（答）我只是引薦給同事戊○○，仲介工作是
    戊○○。」等語，可知丁○○與戊○○係獨立經營業務，始
    有轉介業務之必要，則丁○○究係為自已或為原告媒介系爭
    外勞，非無疑問。是僅憑丁○○談話筆錄內容，尚難認定丁
    ○○係屬原告從業人員及係為原告執行業務之事實。被告未
    進一步查明上開疑問，率而對原告加以裁罰，自有不合。
  (三)又依卷附勞工保險局被保險人投保資料表影本所示，訴外人
    戊○○雖於97年11月11日起至98年3月3日止以原告名義為投
    保單位加入勞工保險，惟其於98年3月17日彰化縣警察局彰
    化分局八卦山派出所調查筆錄（見本院卷第128頁）及於98
    年7月8日被告所屬勞工處談話紀錄（見本院卷第82頁）均謂
    其與丁○○係於「持志集團」或「持志集團旗下的嘉慧國際
    有限公司」共事，則戊○○是否為原告所屬從業人員？原告
    公司與持志集團有何關係？是否為其旗下公司?實有查明之
    必要。為此，本院於99年8月20日行準備庭時，詢問戊○○
    ：「你於98年2、3月時是否任職於嘉慧公司？」其答：「那
    時我已離職，但不知為何勞、健保未退出。」；問：「如已
    離職，為何還會續保？」其答：「那時公司有些問題，不知
    是否係行政疏忽。我是於97年5、6月報到，係第一次從事這
    行業，於11、12月時就未領薪水，我是在持志公司服務，我
    好像是在97年12月或次年1月時就提離職。」；問：「本件
    外勞T君是否為丁○○介紹給你的？」其答：「當時我還在
    持志時，是做到雇主張阿春的案子。」；問：「證人有無在
    嘉慧公司從業過？係屬持志公司或嘉慧公司？」其答：「我
    知道的是持志公司。」等語，則戊○○於98年2月仲介T君給
    張阿春時，是否為原告之從業人員，並為原告持行上開業務
    ，均尚有可疑。準此，被告以原告違反就業服務法第64條第
    3項規定之違規行為，而予裁處罰鍰之處分，尚有違誤。
  (四)況被告於98年9月28日以府勞外字第0980230460號函復行政
    院勞工委員會時，其主旨表示：「有關持志集團旗下嘉慧國
    際有限公司（以下簡稱嘉慧公司）前業務人員丁○○、戊○
    ○在職期間違反就業服務法第45條規定，查該2員非因執行
    業務且未告知公司，應屬個人行為，故尚難認定嘉慧公司違
    反就業服務法，復如說明，請查照。」等語，其認定之事實
    顯與被告於98年11月23日所作成之原處分所載事實不同，其
    間之矛盾，益證被告不能確實證明原告違法事實之存在，依
    首揭最高行政法院39年判字第2號判例意旨，本件原處分即
    不能認為合法。
  (五)綜上所陳，被告為本件之罰鍰處分，尚有違誤，訴願決定予
    以維持，亦有未合，原告請求均予撤銷，為有理由，應由本
    院將之均予撤銷，由被告就持志集團與原告之關係，原告何
    以替戊○○投保，及戊○○、丁○○係執行原告公司業務行
    為，抑或個人行為等情查明後，另為適法之處分，以維法制
    。又本件係屬應適用簡易程序之事件，本院認並無經言詞辯
    論之必要，爰不經言詞辯論而判決之，另兩造其他主張及陳
    述，與本件判決結果不生影響，爰不逐一論述，併予敘明。
五、據上論結，本件原告之訴為有理由，依行政訴訟法第233條
    第1項、第236條、第98條第1項前段，判決如主文。
中    華    民    國    99    年    10    月    8     日
                臺中高等行政法院第四庭
                                法  官  王  德  麟
以上正本證明與原本無異。
如不服本判決，應於判決送達後20日內，以本訴訟事件所涉及之
法律見解具有原則性者，始得向本院提出上訴狀並表明上訴理由
，經最高行政法院許可，否則不得上訴；如於本判決宣示後送達
前提起上訴者，應於判決送達後20日內補提上訴理由書（均應依
對造人數提出繕本）。
中    華    民    國    99    年    10    月    8     日
                                書記官  凌  雲  霄

司法院資訊處製作；財團法人民間司法改革基金會備份。
